【裁判字號】    99,訴,979
【裁判日期】    990513
【裁判案由】    偽造文書等
【裁判全文】
臺灣臺中地方法院刑事判決               99年度訴字第979號
公  訴  人  臺灣臺中地方法院檢察署檢察官
被      告  甲○○
上列被告因偽造文書等案件，經檢察官提起公訴（99年度偵緝字
第580號），被告於本院準備程式中就被訴之事實為有罪之陳述
，經本院合議庭裁定由受命法官獨任進行簡式審判程序審理，判
決如下：
    主    文
甲○○犯行使偽造私文書罪，累犯，處有期徒刑柒月，在「中華
電信__營運處室內電話業務申請書」之用戶簽章欄、立契約人欄
，各偽造「乙○○」之署名壹枚（合計偽造署名貳枚），及在「
中華電信ADSL/光世代＋室內電話新租用申請書」、「中華電信
光世代網路租用契約條款」之客戶簽章欄，各偽造「乙○○」之
署名壹枚（合計偽造署名貳枚）均沒收；又犯詐欺得利罪，累犯
，處有期徒刑陸月；又犯行使偽造私文書罪，累犯，處有期徒刑
柒月，在「威寶電信行動電話服務申請書」之申請人簽章欄，偽
造「乙○○」之署名壹枚沒收；又犯詐欺得利罪，累犯，處有期
徒刑伍月；又犯行使偽造私文書罪，累犯，處有期徒刑柒月，在
「臺灣大哥大行動通信網路業務服務申請書」、「新申裝號碼可
攜同意書」，申請人簽章欄、立同意書人簽章欄，偽造「乙○○
」之署押合計偽造署名參枚；又犯詐欺得利罪，累犯，處有期徒
刑肆月；又犯行使偽造私文書罪，累犯，處有期徒刑柒月，在2
張「亞太電信行動電話服務申請書」之立同意書人欄，偽造「乙
○○」之署押合計陸枚均沒收；又犯詐欺得利罪，累犯，處有期
徒刑肆月；又犯行使偽造私文書罪，累犯，處有期徒刑柒月，在
「遠傳行動電話/第三代行動電話服務申請書」、「行動電話號
碼可攜服務申請書」申請人簽章欄，偽造「乙○○」之署押合計
參枚沒收；又犯詐欺得利罪，累犯，處有期徒刑參月；應執行有
期徒刑肆年；在前揭行使偽造申請書上偽造「乙○○」之署名均
沒收。
    事    實
一、甲○○於民國94年間曾犯詐欺罪，經臺灣彰化地方法院判處
    有期徒刑3年確定，執行至96年12月28日假釋出獄，並於97
    年6月17日假釋期滿未經撤銷假釋，以已執行完畢論。
二、甲○○於97年9 月7 日，出售中古機車給乙○○，竟利用為
    乙○○辦理過戶之機會，影印乙○○所有之國民身分證及駕
    駛執照，為下列行為：
（一）甲○○基於行使偽造私文書之犯意，於97年9 月23日，在
      臺中市○區○○路1 段50巷8 號7 樓之46之租屋處，接續
      於：(1)在「中華電信__營運處室內電話業務申請書」之用
      戶簽章欄、立契約人欄，各偽造「乙○○」之署名1 枚（
      合計偽造署名2 枚）。(2)在「中華電信ADSL/ 光世代＋室
      內電話新租用申請書」、「中華電信光世代網路租用契約
      條款」之客戶簽章欄，各偽造「乙○○」之署名1 枚（合
      計偽造署名2 枚）。接著將該等偽造之私文書，黏貼乙○
      ○之國民身分證影本、駕駛執照影本，寄送給數位聯合電
      信股份有限公司（下稱數位聯合電信公司），表示要以乙
      ○○名義，將00-00000000 號室內電話及43Y048814 號「
      光世代網路」安裝在前述租屋地點，足以生損害於乙○○
      、中華電信股份有限公司（下稱中華電信公司）、數位聯
      合電信公司。
（二）甲○○基於詐欺得利之犯意，待中華電信公司臺中營運處
      於97年9 月24日委由數位聯合電信公司辦理00-00000000
      號室內電話及43Y048814 號「光世代」網路新裝手續後，
      隨即每日接續使用上述室內電話及網路服務，致使華電信
      公司陷於錯誤，誤認係乙○○合法使用，而提供電信服務
      ，直至97年12月26日始因欠費拆機。甲○○於上述期間均
      未繳納電信費用，詐得價值新臺幣（下同）1 萬8676元之
      財產上不法利益。
（三）甲○○基於行使偽造私文書、詐欺取財之犯意，於97年10
      月8日，在臺中市○區○○路1段50巷8號7樓之46，在「威
      寶電信行動電話服務申請書」之申請人簽章欄，偽造「乙
      ○○」之署名1枚。接著將該偽造之私文書，黏貼乙○○
      之國民身分證影本、駕駛執照影本，寄送給位在桃園縣中
      壢市之電信門市，表示要以乙○○名義，申請威寶電信股
      份有限公司（下稱威寶公司）之行動電話門號，致使威寶
      公司誤信係乙○○本人申請門號，交付0000-000000號電
      話之SIM卡1張給甲○○使用，足以生損害於乙○○、威寶
      公司。
（四）甲○○基於詐欺得利之犯意，自97年10月8 日起至97年11
      月26日止，將0000-000000 號電話SIM 卡插入所持用之手
      機，接續利用威寶公司之電信通訊設備與人通話，致使威
      寶公司陷於錯誤，誤認係乙○○合法使用，而提供行動電
      話通話服務。但甲○○並未付通話費用，因而詐得價值1
      萬835 元之財產上不法利益。
（五）甲○○基於行使偽造私文書、詐欺取財之犯意，於97年10
      月16日，在臺中市○區○○路1段50巷8號7樓之46，在「
      臺灣大哥大行動通信網路業務服務申請書」、「新申裝號
      碼可攜同意書」，黏貼乙○○之國民身分證影本、駕駛執
      照影本，再寄送給臺南市之電信門市，表示要以乙○○名
      義，申請臺灣大哥大股份有限公司（下稱臺灣大哥大公司
      ）之行動電話門號，致使不知情之成年服務人員，代甲○
      ○偽造「乙○○」之署名在上開文件之申請人簽章欄、立
      同意書人簽章欄（合計偽造署名3枚），並轉交該偽造之
      私文書給臺灣大哥大公司。該公司因而誤信係乙○○本人
      申請門號，交付0000-000000號電話之SIM卡1張給甲○○
      使用，足以生損害於乙○○、臺灣大哥大公司。
（六）甲○○基於詐欺得利之犯意，自97年10月16日起至98年4
      月20日止，將0000-000000 號電話SIM 卡插入所持用之手
      機，接續利用臺灣大哥大公司之電信通訊設備與人通話，
      致使臺灣大哥大公司陷於錯誤，誤認係乙○○合法使用，
      而提供行動電話通話服務。但甲○○並未付通話費用，因
      而詐得價值5533元之財產上不法利益。
（七）甲○○基於行使偽造私文書、詐欺取財之犯意，於97年10
      月2日，在臺中市○區○○路1段50巷8號7樓之46，在2 張
      「亞太電信行動電話服務申請書」之立同意書人欄，偽造
      「乙○○」之署名合計6枚。接著將該偽造之私文書，黏
      貼乙○○之國民身分證影本、駕駛執照影本，寄送給位在
      臺北市之電信門市，表示要以乙○○名義，申請亞太電信
      股份有限公司（下稱亞太電信公司）之行動電話門號，致
      使亞太電信公司誤信係乙○○本人申請門號，交付0000-0
      00000、0000-000000號電話之SIM卡共2張給甲○○使用，
      足以生損害於乙○○、亞太電信公司。
（八）甲○○基於詐欺得利之犯意，自97年10月2 日起至98年1
      月24日止，將0000-000000 、0000-000000 號電話SIM 卡
      插入所持用之手機，接續利用亞太電信之電信通訊設備與
      人通話，致使亞太電信公司陷於錯誤，誤認係乙○○合法
      使用，而提供行動電話通話服務。但甲○○並未付通話費
      用，就0000-000000 號電話部分，詐得3567元之財產上不
      法利益；就0000-000000 號電話部分，詐得6942元之財產
      上不法利益。
（九）甲○○基於行使偽造私文書、詐欺取財之犯意，於97年11
      月6日，在臺中市○區○○路1段50巷8號7樓之46，在「遠
      傳行動電話/第三代行動電話服務申請書」、「行動電話
      號碼可攜服務申請書」，貼乙○○之國民身分證影本、駕
      駛執照影本，再寄送至臺北市○○區○○街10號1樓之「
      神虹通訊開發有限公司」，表示要以乙○○名義，申請遠
      傳電信股份有限公司（下稱遠傳公司）之行動電話門號，
      致使不知情之成年服務人員，代甲○○偽造「乙○○」之
      署名在上開文件之申請人簽章欄（合計偽造署名3枚），
      並轉交該偽造之私文書給遠傳公司。該公司因而誤信係乙
      ○○本人申請門號，交付0000-000000號電話之SIM卡1 張
      給甲○○使用，足以生損害於乙○○、遠傳公司。
（十）甲○○基於詐欺得利之犯意，自97年11月10日起至97年12
      月3 日止，將0000-000000 號電話SIM 卡插入所持用之手
      機，接續利用遠傳公司之電信通訊設備與人通話，致使遠
      傳公司陷於錯誤，誤認係乙○○合法使用，而提供行動電
      話通話服務。但甲○○並未付通話費用，詐得441 元之財
      產上不法利益。
三、後因中華電信公司向乙○○催繳電信費用，乙○○遂檢具相
    關資料向警方報案。警方在「中華電信_ 營運處室內電話業
    務申請書」、「中華電信ADSL/ 光世代＋室內電話新租用申
    請書」、「中華電信光世代網路租用契約條款」等文件上採
    集可疑指紋送驗，發現甲○○之指紋。此外，經臺灣臺中地
    方法院檢察署檢察官以乙○○之國民身分證號碼向各家電信
    業者查詢「乙○○」所申辦之行動電話門號，另發覺甲○○
    冒用乙○○身分申辦0000-000000、0000-000000、0000-000
    000、0000-000000、0000-000000號行動電話門號使用。
四、案經乙○○告訴及臺中市警察局第一分局移送臺灣臺中地方
    法院檢察署檢察官偵查起訴。
    理    由
一、前揭犯罪事實業據被告甲○○於偵查及審判中坦白承認，核
    與證人即告訴人乙○○於警詢及偵查中陳述內容相符，並有
    臺中市警察局第一分局現場勘查報告、內政部警政署刑事警
    察局98年4月2日刑紋字第0980042452號鑑定書、中華電信公
    司臺中營運處98年2月10日臺中服字第0980 000053號函文影
    本、中華電信公司繳費通知單影本3紙（以上資料見警卷頁
    8-11、13-15、24、25-27）、00-0000000 0及43Y048814 光
    世代電話申請書影本、行動電話查詢資料（原偵查卷頁36
    、37、38、39）、威寶公司帳單費用明細表、0000-000000
    號電話之行動電話服務申請書影本、0000-0 00000號電話基
    本資料、臺灣大哥大行動通信網路業服務申請書影本及新申
    裝號碼可攜同意書影本、臺灣大哥大公司出帳紀錄表、亞太
    電信公司傳真函文、亞太電信行動電話服務申請書影本2份
    、0000-000000號電話帳單資料、「遠傳行動電話/第三代行
    動電話服務申請書」、「行動電話號碼可攜服務申請書」影
    本、神虹通訊開發有限公司登記資料、刑案資料查註紀錄表
    等書證附卷可憑。事證明確，被告之犯行洵堪認定。
二、核被告所為：
（一）被告就犯罪事實欄二、（一）所示行為，係犯刑法第216
      條、第210條之行使偽造私文書罪；就犯罪事實欄二、（
      三）（五）（七）（九）所示行為，均係犯刑法第216 條
      、第210條之行使偽造私文書，第339條第1項之詐欺取財
      罪；就犯罪事實欄二、（二）（四）（六）（八）（十）
      所示行為，均係犯刑法第339條第2項之詐欺得利罪。另被
      告有犯罪事實欄一所示之前科，其於97年6月17日受有期
      徒刑執行完畢，有台灣高等法院被告前案紀錄表可按，執
      行完畢後五年內再故意犯本件有期徒刑以上之上述各罪，
      均為累犯，依刑法第47條第1項規定，加重其刑。
（二）被告在犯罪事實欄二所示各次偽造「乙○○」署名之行為
      ，係偽造私文書為之階段行為，不另論罪；被告偽造私文
      書後持以行使，其偽造之低度行為，應為行使之高度行為
      所吸收，僅論以行使偽造私文書罪。又被告就犯罪事實欄
      二、（五）（九）所示之行為，係利用不知情之電信門市
      人員偽造「乙○○」署名，均為間接正犯。
（三）被告就犯罪事實欄二、（三）（五）（七）（九）所示各
      次行為，均屬一行為觸犯行使偽造私文書罪及詐欺取財罪
      （詐取行動電話S IM卡）之想像競合犯，依刑法第55條前
      段，從一重之行使偽造私文書處斷。
（四）被告就犯罪事實欄二、（二）（四）（六）（八）（十）
      所示各次行為，均係利用同一機會，在密接時段詐得同一
      家電信公司所提供之服務各行為之獨立性極為薄弱，各為
      接續犯，各論以一詐欺得利罪。
（五）被告就所犯上開5次行使偽造私文書罪（犯罪事實欄二、
      （一）（三）（五）（七）（九）、5次詐欺得利罪（犯
      罪事實欄二、（二）（四）（六）（八）（十），犯意各
      別，行為互異，應予分論併罰。
三、量刑：爰審酌被告素行不佳，有前揭前科紀錄表可按，因貪
    小便宜而犯罪，每次犯罪所得雖不多，惟犯罪次數不少，造
    成被害人重大干擾，及犯後已坦承認罪等一切情狀，量處如
    主文所示之刑，並定其應執行之刑。末查，被告在犯罪事實
    欄二所示各文件上，偽造「乙○○」之署押，依刑法第219
    條規定，宣告沒收。
三、據上論斷，應依刑事訴訟法第二百七十三條之一第一項、第
    二百九十九條第一項前段，刑法第二百十六條、第二百十條
    、第三百三十九條第二項、第五十五條、第四十七條第一項
    、第五十一條五款、第二百十九條，刑法施行法第一條之一
    ，判決如主文。
中    華    民    國    99    年    5    月    13    日
                  刑事第一庭    法  官  林清鈞
以上正本證明與原本無異。
如不服本判決應於收受判決後10日內向本院提出上訴書狀，並應
敘述具體理由；其未敘述上訴理由者，應於上訴期間屆滿後20日
內向本院補提理由書（均須按他造當事人之人數附繕本）「切勿
逕送上級法院」。
                                書記官  陳貴卿
中    華    民    國    99    年    5    月    13    日
附錄論罪科刑法條
中華民國刑法第210條
（偽造變造私文書罪）
偽造、變造私文書，足以生損害於公眾或他人者，處 5 年以下
有期徒刑。
中華民國刑法第216條
（行使偽造變造或登載不實之文書罪）
行使第 210 條至第 215 條之文書者，依偽造、變造文書或登載
不實事項或使登載不實事項之規定處斷。
中華民國刑法第339條
（普通詐欺罪）
意圖為自己或第三人不法之所有，以詐術使人將本人或第三人之
物交付者，處 5 年以下有期徒刑、拘役或科或併科 1 千元以下
罰金。
以前項方法得財產上不法之利益或使第三人得之者，亦同。
前二項之未遂犯罰之。

司法院資訊處製作；財團法人民間司法改革基金會備份。
